最高法院刑事裁定　　　　　　　一○○年度台抗字第八一三號
抗　告　人　邱俊渝
上列抗告人因妨害性自主案件，對於檢察官執行強制治療之指揮
聲明異議，不服台灣高等法院中華民國一００年八月十九日駁回
之裁定（一００年度聲字第二四七０號），提起抗告，本院裁定
如下：
    主  文
抗告駁回。
    理  由
本件原裁定以抗告人邱俊渝聲明異議之意旨略稱：監獄乃囚禁犯
人之處所，縱存有教化、矯正功能，稍具辨識能力之人，即知醫
院與監獄之別，故將應於醫院治療之病人，送入囚禁犯人之監獄
處遇，非但傷害該病人之人性尊嚴，抑將引致旁人以負面之有色
眼光對待，自非妥適，況依醫療法等法規對於各種醫療機構定有
規範，未見監獄在內，益為明證，並有最高法院一００年度台抗
字第四六０號裁定意旨可資參照；是行政機關自不得一律擴張危
險性之表面意義，於令受保安處分人接受強制治療時，以行政規
則或命令認拘束人民人身自由之監獄亦屬醫療機構設置標準第二
條規定之醫療機構，並令受保安處分人一律入內接受治療；本件
檢察官執行指揮書令抗告人於民國一００年七月十二日至法務部
矯正署台中監獄附設培德醫院（下稱培德醫院）強制治療，該處
所雖名為醫院，但本質上與監獄並無二致，實與前開規定、憲法
第八條人身自由權及第二十三條比例原則等精神不符；另抗告人
因妨害性自主案件經法院判處有期徒刑二年確定，依檢察官執行
指揮書於一００年七月十一日刑滿出監，卻於翌日早上遭令入培
德醫院接受刑後強制治療，是否違法執行，併請詳查云云。而查
：抗告人係犯刑法第二百二十四條之一、第二百二十二條第一項
第二款之加重強制猥褻罪，經原審法院以九十八年度上訴字第四
八一二號判處有期徒刑二年確定，經發監執行，因徒刑執行期間
，經鑑定、評估，認有再犯之危險，而有令入相當處所施以強制
治療之必要，乃經原審法院依檢察官之聲請，以一００年度聲療
字第四號裁定諭知抗告人應於刑之執行完畢後令入相當處所施以
強制治療，至其再犯危險顯著降低為止，執行期間應每年鑑定、
評估有無停止治療之必要；台灣高等法院檢察署檢察官乃據以核
發一００年度執保字第一０號保安處分執行指揮書，令抗告人入
培德醫院執行強制治療處分各情，有上述刑事判決、裁定及被告
前案紀錄表等在卷可稽。足認檢察官依刑法第九十一條之一規定
，執行上開裁定所諭知抗告人應施以強制治療之保安處分，於法
有據，自無違法。又刑法第九十一條之一所規定強制治療之「相
當處所」，係指「公私立醫療機構」，該保安處分之實施，並受
法務部之指揮、監督，（一００年一月二十六日修正公布之）保
安處分執行法第七十八條及第二條第三項定有明文；且培德醫院
雖隸屬法務部矯正署台中監獄，然該醫院之組織架構，「權屬別
」為「公立機關（構）附設醫院」，「型態別」為「醫院」，有
行政院衛生署網站關於該醫院基本資料附卷足憑，又就其歷史沿
革而言，為依「法務部中區醫療專區設置計畫」成立「台灣台中
監獄醫療專區」，且於九十一年四月起委由「中國醫藥大學附設
醫院」承接經營，並安排專科醫師駐診及專業護士照護服務，具
相當之醫療設備與資源，另於九十三年一月十九日申請正式成立
「台灣台中監獄附設培德醫院」，同年二月十六日起正式營運，
亦有該醫院網站資料附卷可稽。是培德醫院係公立機關（構）附
設醫院，並有相當之醫療設備與聘邀專業人員提供專科治療，自
屬合法之強制治療場所。從而，本件檢察官指定具有承辦性犯罪
強制診療經驗之培德醫院作為執行抗告人強制治療之場所，並聘
邀專業人員提供專科治療，即難認其指揮執行有何不當或違誤。
抗告人徒以前詞置辯，非有理由，因而裁定駁回其聲請等情。業
經詳述其論斷之依據及理由，於法並無不合。抗告意旨猶執陳詞
，並略稱：抗告人於培德醫院執行強制治療，生活空間僅限於病
房內，遭限制行動自由，並只能隔鐵窗接見家屬，復有增加病床
超收受執行人員情況，且須考核三個月後始得使用電視、收音機
，與一般監獄無何差別，參酌台灣高等法院台南分院一００年度
聲字第五二五號裁定意旨，於法即有未合，請求撤銷原裁定，俾
另為適法之執行等語。惟查：台灣高等法院台南分院一００年度
聲字第五二五號裁定，係認檢察官依法院刑後治療之裁定，以執
行指揮書，將受刑後治療之該案受處分人，發交法務部矯正署台
中監獄執行，其交由監獄以拘束人身自由方式執行該強制治療處
分，與上引保安處分執行法第七十八條：「強制治療處所為公私
立醫療機構。」之規定，難謂相符等情，為其論據。本件則係檢
察官依法院許可對抗告人刑後治療之裁定，將抗告人交由上述具
醫療專業人員、設備之培德醫院執行強制治療處分，二者自非得
相為比擬。至於抗告人所述其於該醫院執行期間，行動、生活上
受有若干限制，縱有其事，要為執行機構為達成執行成效及管理
上所必需，與檢察官依執行指揮書將抗告人交由該醫院執行強制
治療之當否無涉，執此而為指摘，自無足取。經核抗告意旨，係
就原裁定已論述明確之事項，徒憑己見再事爭辯，難認為有理由
，應駁回其抗告。
據上論結，應依刑事訴訟法第四百十二條，裁定如主文。
中    華    民    國  一○○  年    十    月    六    日
                      最高法院刑事第五庭
                          審判長法官  邵  燕  玲  
                                法官  李  伯  道  
                                法官  孫  增  同  
                                法官  李  英  勇  
                                法官  李  嘉  興  
本件正本證明與原本無異
                                      書  記  官  
中    華    民    國  一○○  年    十    月   十四   日
                                                      ｖ